【裁判字號】    97,台上,4639
【裁判日期】    970919
【裁判案由】    違反毒品危害防制條例
【裁判全文】
最高法院刑事判決            九十七年度台上字第四六三九號
上  訴  人  台灣高等法院台中分院檢察署檢察官
被      告  甲○○
選任辯護人  蔣志明律師
上列上訴人因被告違反毒品危害防制條例案件，不服台灣高等法
院台中分院中華民國九十四年十一月二十三日第二審更審判決（
九十四年度上更(一)字第一九四號，起訴案號：台灣台中地方法院
檢察署九十年度偵字第一六九二五號），提起上訴，本院判決如
下：
    主  文
上訴駁回。
    理  由
按刑事訴訟法第三百七十七條規定，上訴於第三審法院，非以判
決違背法令為理由，不得為之。是提起第三審上訴，應以原判決
違背法令為理由，係屬法定要件。如果上訴理由書狀並未依據卷
內訴訟資料，具體指摘原判決不適用何種法則或如何適用不當，
或所指摘原判決違法情事，顯與法律規定得為第三審上訴理由之
違法情形，不相適合時，均應認其上訴為違背法律上之程式，予
以駁回。本件原判決以公訴意旨略以：被告甲○○意圖營利，於
民國九十年九月十二日下午十五時許，以其使用之000000
0000號行動電話與王建欽聯繫，欲販賣第一級毒品海洛因予
王建欽，經王建欽偽稱允為購買新台幣（下同）一千元之海洛因
，並約定於台中市○○路與崇德路路口交易後，即向台中縣警察
局刑警隊報案。嗣被告於同日下午十六時許，復以其使用之00
00000000號行動電話與王建欽聯繫，將交易地點改為台
中市○○路與文心路路口，王建欽遂帶同警方前往，見被告正在
該路口等待王建欽，即上前查緝，被告見警方前來查緝，迅即將
其欲販賣予王建欽之海洛因一包（毛重約０．五公克）丟棄於地
上，而為警當場查獲，並扣得上開海洛因一包，因認被告涉犯毒
品危害防制條例第四條第一項、第五項之販賣毒品未遂罪嫌。惟
經審理結果，認為不能證明被告犯罪，因而撤銷第一審之科刑判
決，改判諭知被告無罪。已依據卷內資料詳予說明其理由，從形
式上觀察，原判決並無違背法令之情形存在。檢察官上訴意旨略
以：（一）檢察官所調閱之通聯紀錄，僅為被告所使用之000
0000000號行動電話及證人王建欽所使用之000000
0000號行動電話。0000000000號行動電話為何人
所有，並未查明；被告亦未承認該電話為其所有，且對照九十年
九月十二日十五時五十六分二十一秒之通聯紀錄，該00000
00000顯非被告所使用之電話。原判決竟以該通聯紀錄作為
王建欽撥打給被告時間，並認定警員朴旋鳴絕無可能在十四時五
十六分許接獲王建欽檢舉電話，進而於十五時三十分製作王建欽
筆錄，原判決所引用之資料顯與卷內證據資料不符，有證據上理
由矛盾之違法。（二）證人王建欽與警員證詞只差有無出示證件
，對海洛因掉在被告身旁之事實，並無疑義；核與證人王建欽於
偵查中及證人朴旋鳴於第一審法院結證情節相符，且自九十年九
月十二日十六時五分三十五秒起至同日十七時三分五十八秒止，
被告四次撥打王建欽所使用之0000000000號行動電話
，此與王建欽指證被告更改地點，及合一般販毒者為躲避警方追
緝，臨時更改地點之習性相合。原審就上開不利被告之重點證據
均未審酌論斷，顯有判決不備理由及採證違反經驗法則之違法。
（三）王建欽於第一審改稱查獲當日遇見被告，被告始要求還款
，與被告所稱：當日係王建欽主動打電話還款，已不相符；再經
一審法院隔離訊問返還之金額，二人所稱亦有不一，及不符常情
；原判決竟予採信，顯違經驗法則之論斷云云。經查：按證據之
取捨與證據之證明力如何，均屬事實審法院得自由裁量、判斷之
職權；苟其此項裁量、判斷，並不悖乎通常一般之人日常生活經
驗之定則或論理法則，又於判決內論述何以作此判斷之心證理由
者，即不得任意指摘為違法，據為提起第三審上訴之合法理由。
而認定犯罪事實所憑之證據，雖不以直接證據為限，間接證據亦
包括在內；然而無論直接或間接證據，其為訴訟上之證明，須於
通常一般之人均不致有所懷疑，而得確信其為真實之程度者，始
得據為有罪之認定，倘其證明尚未達到此一程度，而有合理之懷
疑存在時，事實審法院復已就其心證上理由予以闡述，敘明其如
何無從為有罪之確信，因而為無罪之判決，尚不得任意指為違法
。惟查（一）本件原判決已敘明證人王建欽固於警詢、偵查中指
證被告以電話向其推銷海洛因，然於第一審及原審中均結證否認
被告曾打電話要販賣海洛因，證詞反覆不一；且承辦員警朴旋鳴
係於九十年九月十二日十四時四十分許接獲王建欽檢舉電話，並
於同日十五時三十分詢問王建欽。惟依卷附通聯紀錄，王建欽於
該日第一次撥打被告之0000000000號行動電話時間，
係在十五時五十六分二十一秒，有台灣大哥大股份有限公司函覆
之通聯紀錄存卷可參。倘王建欽確因被告電話推銷海洛因，始向
警員檢舉，被告撥打電話時間應在當日十五時五十六分以後，警
員朴旋鳴絕無可能在十四時四十分許即先接獲王建欽檢舉電話，
並於十五時三十分製作王建欽警訊筆錄；且證人朴旋鳴就是否認
識王建欽，於偵查、原審證述不一；因認證人王建欽、朴旋鳴指
證不足為被告有販賣海洛因之認定，經核並無違背證據法則。而
證人王建欽於警詢、偵查中均稱係撥打被告之00000000
00號行動電話；被告於警詢及至原審均始終坦承確有使用00
00000000號行動電話；且該行動電話門號原係被告名義
承租，亦有台灣大哥大股份有限公司九十年十一月五日九十法警
字第一００三九六號函在卷為憑（見偵查卷第八一頁）。原判決
自無上訴意旨所指引用之資料與卷內證據資料不符，或判決不備
理由之違法。（二）原判決復敘明經採集被告指紋，併同扣案之
海洛因送請鑑定結果，包裝袋上未發現清晰可供比對之指紋，無
法鑑定比對，有法務部調查局九十四年八月二十二日調科貳字第
０九四００三八０八七０號鑑定通知書在卷足參。而證人王建欽
於警詢、證人朴旋鳴於原審固均證稱扣案之海洛因係被告所丟棄
；然被告究係見到警員或於警員出示證件後將海洛因丟在地上，
二人所證不同；且證人王建欽於第一審及原審均改稱未見被告有
丟棄海洛因之事；因認無法證明扣案之海洛因一包係被告丟棄於
現場，並非單以證人王建欽與警員朴旋鳴所證僅係警員有無出示
證件不同，即不採二人指證，採證核無違背證據法則。（三）原
判決另敘明被告與證人王建欽就借款一千元之還款方式，所證固
有不同，然就當天係為償還借款一千元之基本事實則相符合，自
不能以二人部分歧異陳述，即認全部不足採信，亦與證據法則相
合。原判決綜合各種相關證據，認檢察官所訴各節尚不足以證明
被告犯行，並就案內有關證據，本於調查所得心證，分別定其取
捨而為事實上之判斷，復於理由內詳加說明。並無上訴意旨所指
之違背法令。其餘上訴意旨，無非係對事實審法院採證認事之職
權行使及原審已調查、判決理由已說明或與本件犯罪構成要件無
關之事項，徒憑己見再為事實上或細節上之爭執，亦非適法之上
訴第三審理由。依上開說明，應認上訴為違背法律上之程式，予
以駁回。
據上論結，應依刑事訴訟法第三百九十五條前段，判決如主文。
中    華    民    國  九十七  年    九    月   十九   日
                      最高法院刑事第六庭
                          審判長法官  洪  清  江
                                法官  韓  金  秀
                                法官  林  勤  純
                                法官  李  錦  樑
                                法官  陳  國  文
      本件正本證明與原本無異
                                      書  記  官
中    華    民    國  九十七  年    九    月  二十四  日
                                                     Ｒ


司法院資訊處製作；財團法人民間司法改革基金會備份。
